【裁判字號】    97,附民,5
【裁判日期】    970429
【裁判案由】    損害賠償
【裁判全文】
臺灣澎湖地方法院刑事附帶民事訴訟判決  97年度附民字第5號
附民原告    甲○○○
附民被告    乙○○
訴訟代理人  許文贊    律師
上列被告因97年度易字第14號妨害名譽案件，經原告提起附帶民
事訴訟，本院判決如下：
    主      文
被告應給付原告新台幣伍萬元，及自民國九十七年三月二十日起
至清償日止，按週年利率百分之五計算之利息。
原告其餘之訴駁回。
本判決第一項得假執行。但被告如以新臺幣伍萬元為原告預供擔
保，得免為假執行。
原告其餘假執行之聲請駁回。
    事實及理由
甲、兩造之主張：
一、原告起訴主張：被告乙○○為澎湖縣馬公市烏崁里「澎湖縣
    流浪犬收容中心」（下稱流浪犬中心）之特約獸醫師，原告
    則係前「澎湖流浪狗協會」理事長，於民國96年6月13日下
    午4時許，原告帶同公共電視記者謝宜峰前往該收容中心參
    觀，被告在該後方庭院處對原告及謝宜峰稱：原告拿補助款
    去日本旅遊、原告所領養之流浪犬大多死去、很高興原告得
    病等語，造成原告名譽嚴重受損，精神上受有極大痛苦，爰
    依民法侵權行為法律關係，請求精神上之損害賠償等語。並
    聲明求為判決：（一）被告應給付原告新臺幣（下同）50萬
    元，及自起訴狀繕本送達被告之翌日即民國97年3月20日起
    至清償日止，按年息百分之5計算之利息。（二）訴訟費用
    由被告負擔。（三））原告願供擔保，請准宣告假執行。
二、被告則以：被告並無誹謗及公然侮辱之犯行，並引用刑事資
    料答辯。並聲明：（一）請求駁回原告之訴及假執行之聲請
    。（二）訴訟費用由原告負擔。（三）如受不利益判決，願
    供擔保，請准免為假執行。
乙、得心證之理由
一、按附帶民事訴訟之判決，應以刑事訴訟判決所認定之事實為
    據，刑事訴訟法第500條前段定有明文。查本件被告於96年6
    月13日下午，在澎湖縣馬公市烏崁里流浪犬中心，以「你拿
    領養流浪狗的錢去日本旅遊，你所領養的4千多隻流浪狗到
    現在只剩400多隻」、「很高興妳得病」、「你眼睛凹下去
    ，瘦得像鬼一樣」等語誹謗及侮辱原告之犯罪事實，已據本
    院97年度易字第14號刑事判決認定屬實，有該案卷證資料可
    稽。是本件民事求償部分，自應以此為判斷之基礎。
二、又按因故意或過失，不法侵害他人權利者，負損害賠償責任
    ；不法侵害他人之身體、健康、名譽、自由、信用隱私、貞
    操，或不法侵害其他人格法益而情節重大者，被害人雖非財
    產上之損害，得請求賠償相當之金額；其名譽被侵害者，並
    得請求回復名譽之適當處分，民法第184條第1項前段、第19
    5條第1項分別定有明文。本件被告有誹謗及公然侮辱原告之
    事實，已如上述，原告因此受有精神上相當之痛苦，應可認
    定，則原告依上開規定，請求被告負損害賠償責任，即屬有
    據。本院審酌原告現從事服飾業之經營工作，而被告為流浪
    犬中心之特約獸醫師，及被告誹謗、公然侮辱之情節、使用
    手段、原告名譽之損害及精神上痛苦之程度等一切情狀，認
    原告請求之慰撫金以5萬元為適當。是原告所請求被告給付5
    萬元及自起訴狀繕本送達被告（即97年3月19日，有本院送
    達證書存卷為憑）之翌日即97年3月20日起至清償日止，按
    年息百分之5計算法定遲延利息，自屬有據，應予准許。逾
    此範圍之請求，則無理由，應予駁回。
三、本判決原告勝訴部分所命被告給付之金額未逾50萬元，經準
    用民事訴訟法第389條第1項第5款，應依職權宣告假執行，
    又被告陳明願供擔保，聲請免為假執行，亦無不合；至原告
    其餘假執行之聲請，因訴之駁回而失所依據，應予駁回
四、原告固聲明訴訟費由應由被告負擔，惟本件係刑事附帶民事
    訴訟，無庸徵收裁判費，且訴訟費用之核定屬法院職權事項
    ，故本件無庸就此而為准駁，附此敘明。
丙、結論：原告之訴，為一部有理由，一部無理由，依刑事訴訟
   法第502條、第491條第10款，民事訴訟法第389條第1項第5款
   、第392條第2項，判決如主文。
中    華    民    國    97    年    4     月    29    日
                        刑事庭  法  官  管安露
以上正本證明與原本無異。
如不服本判決，應於判決送達後10日內，向本院提出上訴狀。
中    華    民    國    97    年    4    月    29    日
                                書記官  林德盛


司法院資訊處製作；財團法人民間司法改革基金會備份。
